【裁判字號】    98,審智,2
【裁判日期】    980309
【裁判案由】    損害賠償
【裁判全文】
臺灣臺北地方法院民事裁定               98年度審智字第2號
原      告    丙○○
訴訟代理人    劉振瑋律師
              詹豐吉律師
被      告    藝見傳播有限公司
兼法定代理人  乙○○
共 同 訴訟
代  理  人    徐則鈺律師
被      告    典選音樂事業股份有限公司
兼法定代理人  甲○○
上列當事人間損害賠償事件本院裁定如下：
    主  文
本件移送智慧財產法院。
    理  由
一、按訴訟之全部或一部，法院認為無管轄權者，依原告聲請或
    依職權以裁定移送其管轄法院，民事訴訟法第28條第1項定
    有明文。復按，依專利法、商標法、著作權法、光碟管理條
    例、營業秘密法、積體電路電路布局保護法、植物品種及種
    苗法或公平交易法所保護之智慧財產權益所生之第一審及第
    二審民事訴訟事件由智慧財產法院管轄。智慧財產法院組織
    法第3條第1款定有明文。
二、本件原告起訴主張略以：原告與被告藝見傳播曾先後於民國
    92年11月30日、94年5月7日訂有專屬藝人合約。該合約中訂
    明自93年1月1日起至94年12月31日，及自95年1月1日至96年
    12月31日止，原告演藝活動交由藝見傳播獨家經紀，藝見傳
    播得代理聲請人處理全世界有關音樂創作及演藝表演，諸如
    廣告音樂製作、演唱會等一切有關演藝活動，亦有全權代理
    並為安排、洽訂、簽訂合約及收取收入，原告應全力配合並
    完成藝見傳播安排之工作、訓練、表演、宣傳活動。據此，
    上開合約有效期間，原告曾接受藝見傳播安排，於94年6月1
    1日至同年月12日舉辦演唱會，且上開合約及工作安排，皆
    由被告乙○○代表該公司訂立，並由其負責執行。上開合約
    存續期間屆滿後，原告以書面通知藝見公司不續約，該公司
    回函，亦承認雙方已終止合約，故雙方合約應已終止。故除
    原告與藝見公司就上開視聽著作財產權別有約定外，否則著
    作財產權自屬原告所有。藝見公司享有利用權，自應受上開
    合約期限（即原出資契約）之限制。因此，於合約期滿後，
    藝見公司不具上開視聽著作利用權，更不得授權他人利用，
    至為顯然。況且，藝見公司與原告演唱會之出資關係，僅係
    原告應於94年6月11日至同年月12日台北演唱會中現場表演
    ，並不包括將該演唱會實況剪輯發行DVD（原告亦未同意藝
    見傳播享有著作權）。據此，原告享有上開演唱會之著作權
    ，而上開合約書既因期間屆滿而消滅，藝見公司不具獨家經
    紀權，及全權代理演藝事業權限，因此亦不具備利用權限，
    是以若未得原告授權，自不得再利用上開演唱會以牟利。詎
    料，被告等明知渠等不具合法權限，仍擅自使用告訴人之影
    音著作，將原告先前演唱會現場錄影實況剪輯，擅自委由被
    告典選音樂經銷演唱會DVD牟利，侵害原告之著作權，退萬
    步言之，縱使藝見傳播、典選音樂事業事前不知著作權侵害
    ，惟嗣經原告發函告知後，其不得諉為不知，足成立共同侵
    權行為。而被告乙○○、甲○○均為公司負責人，對於渠等
    執行業務（執行職務）侵權行為，自應與公司負連帶賠償責
    任，爰依侵權行為之法律關係起訴。並聲明：(一)被告應賠償
    原告新台幣200萬元暨自本件起訴狀繕本送達之翌日起至清
    償日止，按年息5％計算之利息；(二)願供擔保，請准宣告假
    執行。
三、經查，本件原告主張著作權遭侵害，故提起民事損害賠償訴
    訟。兩造雖於合約書第20條約定：「有關本合約之爭訟，甲
    乙雙方同意以本院為第一審管轄法院」，惟雙方契約已經終
    止，且未就就侵權行為訴訟合意以普通法院為第一審管轄法
    院，自應向智慧財產法院起訴，綜觀本件原告起訴狀所載之
    事實暨所附之證據，並未有被告同意原告向普通法院提起本
    件訴訟之陳述及證物，且兩造亦無事後合意由普通法院受理
    此一侵權訴訟之意思（參被告98年2月16日民事答辯狀、原
    告98年2月27日民事爭點整理狀），原告向無管轄權之本院
    起訴，顯係違誤，爰依職權將本件移送於該管轄法院。
四、依前開法條，裁定如主文。
中    華    民    國    98    年    3    月    9     日
                  民事第六庭    法  官  黃柄縉
以上正本係照原本作成
如對本裁定抗告須於裁定送達後10日內向本院提出抗告狀，並繳
納抗告費新臺幣1,000元
中    華    民    國    98    年    3    月    9     日
                                書記官  蔡凱如


司法院資訊處製作；財團法人民間司法改革基金會備份。
